【裁判字號】    92,交聲,115
【裁判日期】    920912
【裁判案由】    聲明異議
【裁判全文】
臺灣高雄地方法院交通事件裁定                     九十二年度交聲字第一一五號
    原處分機關  交通部公路總局旗山監理站
    異  議  人  甲○○
右列受處分人因違反道路交通管理處罰條例事件，對於交通部公路總局旗山監理站民
國九十二年三月三日所為之旗監違字第車裁八五—00000000號、旗監違字第
駕裁八五—00000000號裁決書（原舉發通知單：臺灣省政府警務處公路警察
大隊八六公警大交字第00000000號、八七公警大交字第00000000號
）聲明異議，本院裁定如左：
    主  文
異議駁回。
    理  由
一、本件異議意旨略以：依道路交通管理處罰條例第九十條第一項規定，違反本條例
    之行為，自行為成立之日起，逾三個月不得舉發。同法條第二項規定：交通違規
    案件，自確定之日起，逾三年未執行者，免予執行。本案違規時間為民國八十六
    年八月二十四日及八十七年五月三十日，已逾舉發期間。又依同一法裡，監理站
    應於收到違規單之日起三個月內裁處，逾三個月，即不得裁處。且本案應到案日
    期分別為八十六年十月二十一日及八十七年六月二十九日前，故本案交通違規亦
    應於八十六年十月二十一日前及八十七年六月二十九日前確定，是本案已逾執行
    期間，依法不得再執行。又上開規定雖於九十年六月一日廢止，惟本案亦於法令
    廢止前即已消滅時效，依法律不溯及既往原則，本案自應適用廢止前之規定，為
    此爰提出聲明異議等語。
二、經查：
（一）異議人於八十六年八月二十四日下午四時二十三分許，駕駛車牌號碼ＶＷ—一
      九六五號自用小客車，行經速限七十公里之臺一公路臺南縣永康市○○○道時
      ，以每小時八十六公里之速度超速行駛，又於八十七年五月三十日上午十時十
      六分許，駕駛前開車輛，行經速限七十公里之臺一公路臺南縣善化鎮○○○○
      道時，以每小時九十三公里之速度車速行駛等情，業據異議人供承明確，並有
      臺灣省政府警政處公路警察大隊八六公警大交字第00000000號、八七
      公警交字第00000000號舉發違反道路交通管理事件通知單二紙在卷可
      稽，堪可確認。再按汽車駕駛人，行車速度，超過規定之最高時速，或低於規
      定之最低時速，或裝用測速雷達感應器者，處新臺幣一千二百元以上二千四百
      元以下罰鍰；又汽車駕駛人有第四十條第一項者，除依原條款處罰鍰外，並予
      記違規點數一點，道路交通管理處罰條例第四十條第一項、第六十三條第一項
      分別定有明文（按道路交通管理處罰條例第四十條第一項、第六十三條第一項
      規定前於九十年一月十七日修正，除關於罰鍰單位，由修正前之銀元改為修正
      後之新臺幣外，餘均未修正）。
（二）異議人雖以前揭情詞置辯，然：
  １、按違反道路交通管理處罰條例之行為，自行為成立之日起，逾三個月不得舉發
      ，道路交通管理處罰條例第九十條定有明文。又依交通部八十六年五月三十日
      交路（86）字第○二六○八三號函釋「查道路交通管理處罰條例第九十條第一
      項規定，『自行為成立之日起，逾三個月不得舉發』之旨意，係為規範舉發機
      關應於三個月內完成舉發道路交通管理事件之程序，故若員警雖於違規行為成
      立之日起三個月內填掣違反道路交通管理事件通知單，但並無立即交郵而遲至
      行為成立之日起三個月後方投郵，其雖已填掣違反道路交通管理事件通知單，
      但因未寄出，對違規行為人仍無法生三個月內舉發通知之效力．．．」，另依
      交通部八十六年十二月二十六日交路（86）字第○五五二○二號函釋「查道路
      交通管理處罰條例第九十條第一項係對違反道路交通管理事件通知單『逾三個
      月不得舉發』規定，而非『送達』與否之規定，故舉發機關若依本部八十六年
      五月三十日交路（86）字第○二六○八三號函原則於違規行為三個月內付郵，
      不論其有無送達，即已完成舉發，自不受前揭條例規定之限制」。則依前揭函
      釋說明，若員警已於違規行為成立之日起三個月內填掣違反道路交通管理事件
      通知單，而未逾行為成立之日起三個月內即交郵寄者，即屬依法舉發，並未違
      反道路交通管理處罰條例第九十條第一項「自行為成立之日起，逾三個月不得
      舉發」之規定，至舉發通知單是否依法送達並無妨於違規事實之舉發。查本件
      臺灣省政府警政處公路警察大隊八七公警交字第00000000號違規通知
      單所載之違規時間係八十七年五月三十日，舉發日期為八十七年六月九日，並
      經警於八十七年六月十二日以前，交付郵政機關，以送達受通知人；又八六公
      警大交字第00000000違規通知單所載之違規時間係八十六年八月二十
      四日，舉發日期係八十六年九月十日，並經警於八十六年九月二十三日交付郵
      政機關，以送達受通知人等情，業據證人即處理本件舉發事宜之警員唐文福到
      庭具結證述明確，且異議人亦自承：伊應該有收到上開二張違規通知單等語，
      復有卷附舉發違反道路交通管理事件通知單二紙、中華民國郵政交寄大宗掛號
      函件存根、退回違規單登記簿節本、郵政機關退回違規單資料各一紙在卷可稽
      ，依前揭說明，足見本件舉發時間並未逾上開規定之舉發期間。
  ２、本件違規日期分別為八十六年八月二十四日、八十七年五月三十日，舉發日期
      依序為八十六年九月十日、八十七年六月九日，裁決日期均為九十二年三月三
      日，固有上開舉發單影本及裁決各二份附卷可按。惟按道路交通管理處罰條例
      第九條第一項規定：「本條例所定罰鍰之處罰，行為人接獲違反道路交通管理
      事件通知單後，於十五日內得不經裁決，逕依第九十二條第三項之罰鍰基準規
      定，向指定之處所繳納結案；不服舉發事實者，應於十五日內，向處罰機關陳
      述意見；其不依通知所定期限前往指定處所聽候裁決，且未依規定期限繳納罰
      鍰結案或向處罰機關陳述意見者，處罰機關得逕行裁決之。」，原處分機關即
   交通部公路總局旗山監理站自得依此規定予以裁決。又修正前違反道路交通處
      理事件統一裁罰標準及處理細則第四十四條第一項規定：違反道路交通管理事
      件行為人，未依規定自動繳納罰鍰，或未依規定到案聽候裁決，處罰機關應於
      一個月（修正後為二個月）內依標準表逕行裁決之，惟此規定乃係期使各處罰
      機關儘速處理案件以免形成積案，為處理機關內部行政作業之運作流程規定，
      其性質乃主管機關所訂定之行政規則，與時效期間需有法律明文規定者為限，
      兩相迥異，是異議人前揭指摘，並無理由。
  ３、按九十年一月十七日修正前之道路交通管理處罰條例第九十條第二項規定「違
      反該條例案件自確定之日起逾三年未執行者免予執行」（現已修改刪除）；另
      行政執行法第七條亦規定：「行政執行，自處分、裁定確定之日或其他依法令
      負有義務經通知限期履行之文書所定期間屆滿之日起，五年內未經執行者，不
      再執行˙˙˙」，係就確定行政處分執行消滅時效之規定，就違反道路交通管
      理事件所指之消滅時效而言，應專指處罰機關裁決之確定日，非指行為人道路
      違規或遭舉發違規或裁決之日，此觀之道路交通管理處罰條例第九條第一項：
      「本條例所定罰鍰之處罰，行為人接獲違反道路交通管理事件通知單後，於十
      五日內得不經裁決，逕依規定之罰鍰標準，向指定之處所繳納結案；不服舉發
      事實者，應於十五日內，向處罰機關陳述意見或提出陳述書。其不依通知所定
      限期前往指定處所聽候裁決，且未依規定期限陳述意見或提出陳述書者，處罰
      機關得逕行裁決之。」；第八十七條：「受處分人不服第八條主管機關之處罰
      ，得於接到裁決書之翌日起二十日內，向管轄地方法院聲明異議」，暨修正前
      違反道路交通管理事件統一裁罰標準及處理細則第四十四條第一項：「違反道
      路交通管理事件行為人，未依規定自動繳納罰鍰，或未依規定到案聽候裁決，
      處罰機關應於一個月（修正後為二個月）內依標準表逕行裁決之」之裁罰程序
      規定至明。經查，本件前揭舉發通知單到案日期所記載應到案日期雖依序為八
      十六年十月二十一日及八十七年六月二十九日，然該到案日期並非道路交通管
      理事件之確定日期，已如前述，是異議人以該到案日期，作為本件行政處分執
      行消滅時效時點，容有誤會。
（三）綜上所述，本件異議人既有前揭之違規事實，原處分機關據以援引上開規定，
      分別裁處異議人罰鍰新臺幣二千一百元、二千四百元，並各記違規點數一點，
      並無不當。本件異議為無理由，應予駁回。
三、據上論斷，應依道路交通案件處理法第十九條，裁定如主文。
中      華      民      國      九十二      年     九    月    十二     日
                                  臺灣高雄地方法院交通法庭
                                      法官    蘇雅慧
右正本證明與原本無異。
如不服本裁定，應於裁定送達後五日內，向本院提出抗告狀。
                                    書記官    林誠桂
中      華      民      國      九十二      年     九    月    十六     日


司法院資訊處製作；財團法人民間司法改革基金會備份。
